【裁判字號】    89,易,88
【裁判日期】    890628
【裁判案由】    竊盜等
【裁判全文】
臺灣屏東地方法院刑事判決                            八十九年度易字第八八號
    公  訴  人  臺灣屏東地方法院檢察署檢察官
    被      告  戊○○
    選任辯護人  葉武侯
    被      告  己○○
    被      告  甲○○
    被      告  丙○○
右列被告因竊盜案件，經檢察官提起公訴（八十八年度偵字第五四五四號），本院判
決如左：
     主  文
戊○○連續結夥三人以上竊盜，累犯，處有期徒刑壹年貳月。
己○○、甲○○連續結夥三人以上竊盜，各處有期徒刑捌月，均緩刑參年。
丙○○連續故買贓物，處有期徒刑柒月，緩刑參年。
     事  實
一、戊○○前於民國八十五年間犯過失傷害案件，經法院以八十六年度易字第四七一
    號判處有期徒刑六月確定，並於八十六年八月二十日執行完畢，不知警惕，明知
    其向台灣省第七河川管理局（下稱河川局）陳情，願自行拆除坐落東港溪崁頂鄉
    ○○段假地號九十三號附近之河川公有地魚塭，並提出之東港溪斷面四與斷面五
    間魚塭拆除計畫案，雖河川局已核准其所提出之計畫書，但欲具體執行該計畫案
    前，仍應先向河川局報開工，並由河川局每日派員至現場嚴格督導其執行情形，
    且其於同年七月二十三日向河川管理局申請之報開工日期為同年八月二日，竟夥
    同己○○、甲○○，意圖為自己不法之所有，基於竊盜之概括犯意，自八十八年
    七月二十八日起至同年月三十一日止，在屏東縣新園鄉○○段東港溪行水區內，
    擅自架設抽砂船、裝配ＰＣ輸送管及配置怪手等車輛、設備，以每日新台幣（下
    同）一千餘元至二千元不等之代價，僱請甲○○操作抽砂機抽取砂土，己○○則
    擔任挖土機司機，駕駛ＰＣ一二０型或ＰＣ三００型挖土機，連續抽挖魚塭池內
    之砂石得手，並將所盜採之砂石出賣於丙○○或其他姓名不詳之綽號「文啟」、
    「芳」、「富成」「黃仔」等不特定砂石車司機，先後計約挖取一百五十台砂石
    車之載運量及三千四百七十三立方公尺之砂土。丙○○明知戊○○所販賣之砂土
    係於前揭河川公有地處所盜採之贓物，仍基於概括之犯意，連續於八十八年七月
    三十一日上午，駕駛牌號ＷＪ─三九七號大貨車至前揭處所，向戊○○購買砂石
    二次，嗣於同日十二時四十五分許，丙○○前揭大貨車至上揭處所，準備再向戊○○購買砂石之際，為警會同河川局人員當場查獲。現場除於毗鄰空地堆置約三
    千四百七十三立方公尺之砂土外，並扣得無線電、抽砂船各一具、ＰＣ一二０型
    及ＰＣ三００型挖土機各一部，出料帳單四十五張。
二、 案經屏東縣警察局東港分局移送台灣屏東地方法院檢察署檢察官偵查起訴。
     理  由
一、訊據被告戊○○、己○○、甲○○、丙○○固均坦承於右揭時地抽取、挖採及準
    備購買砂石等情，惟均矢口否認有何竊盜或故買贓物犯行，被告戊○○辯稱：其
    係經向經濟部水利處申請許可後，才開始挖採砂石，且其所以要挖採砂石，係要
    清除魚塭堤岸，以供車輛通行之用，並未將砂石出賣於他人，又被告丙○○雖有
    向被告戊○○表示要買砂石，惟被告戊○○有向被告丙○○表示並無販賣砂石，
    被告丙○○所運載之一或二台砂土，係用來填平路基之用，至於扣案之收據，是
    給司機的，以結算工資；被告己○○辯稱：其係被告戊○○所僱用之挖土機司機
    ，並不知道被告戊○○是否已申請許可，且被告戊○○並無販賣砂石於他人之情
    形；被告甲○○辯稱：其僅負責修理機械而已，並未受僱抽取砂石；被告丙○○
    則辯稱：其因該姓名不詳綽號「文啟」之同行業者向其告稱，該處有合法砂石業
    者，被告丙○○乃開前往該處準備購買，但尚未購得，即為警查獲云云。經查：
(一)經濟部水利處第七河川局為解決東港溪所流經區域常年水患問題，屏東縣政府乃
    辦理溪州護岸加高工程予以改善，惟因屏東縣坎頂、東港兩鄉鎮發生爭議導致工
    程停頓，治本方法為拆除東港溪違法魚塭及興建坎頂堤防，然該等違法魚塭存在
    已久，故始終無法予以強制拆除，河川局嗣接獲業者提出自動拆除要求，基於節
    省公帑及防範水患並避免魚塭業者抗爭等優點，經轉報經濟部水利處同意後執行
    自動拆除作業，拆除計劃申請深度則以河川治理計劃河床高為限。又河川局每日
    均派兩員河川駐衛警至現場督導拆除作業，以防止違規發生，並每隔七至十天派
    員精密檢測避免超挖，遇有抽挖超深時，隨即令業者回填至申請深度，核准每日
    作業時間為早上七點至下午六點，於核准操作時間外視同非法。又經濟部水利處
    於八十八年三月十一日（八八）水政字第Ｚ000000000號函說明三，已
    言明業者將原先運至河川內之土方清除運離，亦即限於將施設違法魚塭拆除，業
    者不得因此獲抽砂利益，如超過原先運來之土方即屬不當之抽砂利益等情，有經
    濟部水利處河川局（八八）水利七管字第０八八五００一一四六號、經濟部水利
    處經（八九）水利政字第Ｚ000000000號、台灣省第七河川局（八八）
    河七管字第五三五七號函等件附卷可稽。本件被告戊○○向河川局陳報施工日期
    為八十八年八月二日開工，有卷附申請書一紙足憑，然被告戊○○卻於八十八年
    七月二十八日起即自行前往抽取砂土，亦為被告戊○○所坦認，則被告戊○○係
    趁河川局未及派員監督時即大量抽砂，則依上開函件所示，被告即有非法抽砂情
    事。又上開魚塭原為丁○○所使用，被告戊○○卻於八十八年間始以新台幣（下
    同）八十萬元請求丁○○轉讓占有，衡倘非為抽砂利益，被告戊○○何以願支付
    八十萬元取得上開魚塭後，旋即陳情願自行拆除；況丁○○違法占用該土地圍築
    魚塭時，並未自外運載土方填岸，僅就地取砂土圍築等情，亦據證人丁○○結證
    屬實，則依上開函示，被告戊○○即不得再抽取溪砂運離，被告戊○○竟擅自動
    工，並短期內（八十八年七月二十八日至同年月三十一日）大量挖取砂土運離；
    又依前揭河川公有地魚塭計劃申請深度為一點三二公尺，但被告戊○○卻在河川
    局尚未派員監督之情況下，即定點挖取深度達三點零六公尺之砂土，被告戊○○
    逾越經濟部水利處核准之內容，已經明顯。
(二)被告己○○在警訊供稱：「運出去的砂石，自八十八年七月三十日起當天約運出
    去有五十台之細砂，三十一日約運出去有一百台的細砂（均以砂石車運出），二
    天合計約運出去有一百五十台的砂石車之細砂：：在現場負責砂石車裝運細砂出
    去即出貨及登記的人是戊○○：：」等語；又被告丙○○亦在警、偵訊及本院審
    理時迭稱其當初駕車前往該處，係要購買砂石，且同行都知該處有賣砂石等情；
    而經本院調取被告戊○○所記載之出料單，核閱該四十五張收據，發現該內容之
    簽收日期均為八十八年七月三十一日，衡被告戊○○倘若僅單純僱用司機填路，
    又何須載運一百五十台砂土，及僱用多名不特定之砂石車司機施工；又證人許清
    芳在警訊亦供稱被告戊○○僱請其將現場的砂石運至新園鄉五房村的魚塭內等情
    ，則被告戊○○辯稱上開出料單為其僱用司機填路並結算工資之用，係屬卸詞，
    洵不足採。
(三)被告甲○○在警訊自白：「問：經警方向經濟部水利處第七河川局證實你們砂石
    場並未申請准予動工而擅自動工，這是違法的你是否知道？答：我祇知道有申請
    ，違法我知道。問：你一天操作抽砂機共幾個小時？都抽取砂石約有多少立方公
    尺？答：一天都抽八個小時左右，有時要整理，應該實際工作約六個小時左右，
    一天都抽約二百至三百立方公尺。」等語，參以被告戊○○既負責登記砂石車司
    機外運砂土，衡情實應另僱人操作抽砂機，被告甲○○在警訊之自白即與事實相
    符，其辯稱僅前往維修抽砂機，亦屬卸詞，不足採信。
(四)被告戊○○在警、偵訊時，均供稱被告丙○○確已運載一、二台砂石，而被告丙○○則坦認欲前往購買砂石，又細繹前揭出料單記載編號為００二七八九、００
    二七九０之收據，其運載大貨車之車牌號碼均為三九七號，與丙○○所駕駛大貨
    車之車牌號碼相同，堪認被告丙○○確已載運砂土外出，衡以購買砂石之處為河
    床之中，並非一般合法砂石場內，則依職業常識與專業警覺性，被告丙○○當可
    知悉所購得之砂石係屬盜採之贓物，被告丙○○辯稱尚未購買，顯係卸詞，亦不
    足取。
(五)此外，並經證人庚○○、乙○○（均為河川管理局職員）證述綦詳，復有現場照
    片三十六幀、檢察官八十八年八月三十一日現場勘驗筆錄、河川管理局於八十八
    年十二月八日以（八八）水利七管字第０八八０二００五六七號函所檢送之戊○○向河川管理局申請自行拆除坐落於東港溪崁頂鄉○○段假地號九十三號附近之
    河川公有地魚塭有關方案資料等件附卷可稽，又有無線電、抽砂船各一具、ＰＣ
    一二０型及ＰＣ三００型挖土機各一部，出料帳單等收據四十五張扣案足佐，又
    被告戊○○計約抽取一百五十台砂石車之載運量及三千四百七十三立方公尺之砂
    土一節，業經被告己○○在警訊供明，並有砂石堆置場數量概算一件在卷可憑，
    事證明確，被告四人犯行堪以認定。
三、核被告戊○○、己○○、甲○○三人所為，係犯刑法第三百二十一條第一項第四
    款之加重竊盜罪。被告戊○○、己○○、甲○○三人就上開罪名間，具有犯意連
    絡與行為分擔，均為共同正犯。被告三人前後多次竊盜犯行，均時間緊接，犯罪
    構成要件相同，顯係基於概括犯意反覆為之，為連續犯，依刑法第五十六條規定
    論以一罪，並加重其刑。核被告丙○○所為係犯刑法第三百四十九條第二項之故
    買贓物罪。其先後二次故買贓物犯行，時間緊接，犯罪構成要件相同，亦係基於
    概括犯意而為之，為連續犯，依刑法第五十六條規定論以一罪，並加重其刑。又
    被告戊○○前於八十五年間犯過失傷害案件，經判處有期徒刑六月確定，甫於八
    十六年八月二十日執行完畢，五年內再犯有期徒刑以上之本罪，為累犯，依刑法
    第四十七條規定加重其刑。以上同時有二加重事由時，應予遞加。茲審酌被告四
    人圖利竊取或故買國有砂石，嚴重被壞人文景觀與自然生態，否認犯行，被告戊○○以合法掩護非法等情及其他一切情狀，各量處如主文所示之刑，公訴人所請
    求刑度，仍屬過重。再被告己○○、甲○○、丙○○，前均未曾受有期徒刑以上
    刑之宣告，有其等全國前案紀錄表在卷足參，參以其等係受僱，或購買之數量，
    經此次追訴審判，當知警惕而無再犯之虞，本院認其等所受宣告刑，以暫不執行
    為適當，爰均併予宣告緩刑三年，用啟自新。又出賣砂石為盜採砂石之不罰後行
    為，故扣案之出料單四十五張，核尚非供本件犯罪所用之物，爰不予宣告沒收，
    公訴人認應宣告沒收，容有誤會。另扣案之無線電、抽砂船各一具、ＰＣ一二０
    型及ＰＣ三００型挖土機各一部，固為被告戊○○所有，然核該等物品尚非專供
    本件犯罪之用，且上開物品為被告戊○○維持生計之工具，本院核依比例原則，
    認仍不宜逕宣告沒收，附此敘明。
據上論斷，應依刑事訴訟法第二百九十九條第一項前段，刑法第五十六條、第三百二
十一條第一項第四款、第三百四十九條第二項、第四十七條、第七十四條第一款、罰
金罰鍰提高標準條例第一條前段，判決如主文。
中      華      民      國      八十九      年      六      月  二十八  日
                                      臺灣屏東地方法院刑事第二庭
                                          法  官    蕭世昌
右正本證明與原本無異。
對於本判決如有不服應於收受送達後十日內向本院提出上訴書狀上訴於台灣高等法院
高雄分院並按他造當事人之人數附具繕本。
                                          書記官   曾文玲
中      華      民      國      八十九      年      六      月  二十八  日
附錄本判決論罪法條
刑法第三百二十一條：犯竊盜罪而有左列情形之一者，處六月以上五年以下有期徒刑
：
四、結夥三人以上而犯之者。
刑法第三百四十九條：
搬運、寄藏、故買贓物或為牙保者，處五年以下有期徒刑、拘役或科或併科一千元以
下罰金。


司法院資訊處製作；財團法人民間司法改革基金會備份。
